最高法院刑事判決　　　　　　　　　　110年度台非字第227號
上　訴　人　最高檢察署檢察總長
被　　　告　黃敏書
上列上訴人因被告竊盜案件，對於臺灣嘉義地方法院中華民國11
0年6月22日定應執行刑確定裁定（110年度聲字第507號），認為
違背法令，提起非常上訴，本院判決如下：
    主  文
原裁定撤銷。
檢察官之聲請駁回。
    理  由
一、非常上訴理由稱：「按判決不適用法則或適用不當者，為
    違背法令，刑事訴訟法第 378條定有明文；法院所認管轄之
    有無係不當者，為當然違背法令，同法第379條第4款亦定有
    明文；又刑法第50條前段規定：『裁判確定前犯數罪者，併
    合處罰之』；同法第53條規定：『數罪併罰有二裁判以上者
    ，依刑法第51條之規定，定其應執行之刑』；另應依此規定
    定其應執行之刑者，由該案犯罪事實最後判決之檢察官，聲
    請該法院裁定之，復為刑事訴訟法第477條第1項所明定。因
    之，聲請定應執行刑應由最後事實審法院檢察署檢察官向該
    法院為之。再定應執行刑之裁定，與科刑判決有同等之效力
    ，於裁定確定後，如發見有違背法令情形，得對該確定之裁
    定提起非常上訴（最高法院89年度台非字第76號刑事裁判參
    照）。經查，本件被告黃敏書犯如原裁定附表所示編號1-
    4號竊盜罪，先後經臺灣臺中地方法院109年度易字第2412號
    、臺灣高等法院臺中分院110年度上易字第289號、臺灣臺中
    地方法院110年度易字第90號及臺灣嘉義地方法院110年度易
    字第123號，判決確定日期依序為（民國）110年 3月16日（
    最後事實審110年2月8日）、110年4月27日（最後事實審110
    年4月27日）、110年5月4日（最後事實審110年3月29日）及
    110年5月4日（最後事實審110年3月31日）。因該4罪合於數
    罪併罰之規定，依前開刑事訴訟法第477條第1項規定，應由
    最後事實審法院之臺灣高等法院臺中分院裁定，始屬適法。
    惟本件臺灣嘉義地方檢察署誤向臺灣嘉義地方法院聲請定應
    執行刑，臺灣嘉義地方法院原裁定疏未審酌及此，遽為定刑
    裁定，應屬適用法則不當之違背法令。案經確定，且不利
    於被告。爰依刑事訴訟法第441條、第443條提起非常上訴，
    以資糾正及救濟。」等語。
二、按定應執行刑之確定裁定，與科刑之確定判決有同一之效力
    ，如裁定確定後，發現其係違背法令者，自得提起非常上訴
    。又依刑法第53條所定，數罪併罰有二裁判以上，依同法第
    51條第5款至第7款定其應執行之刑者，應由該案犯罪事實最
    後判決之法院之檢察官聲請該法院裁定之，刑事訴訟法第47
    7條第1項定有明文。是數罪併罰定執行刑之裁定，應以各犯
    罪事實中最後判決法院為管轄法院，倘檢察官誤向非管轄法
    院聲請定應執行刑，法院即應為駁回之裁定。
三、經查，本件被告黃敏書犯原裁定附表編號1至4之罪，均經判
    決確定，依各罪判決日期之先後，其犯罪事實最後判決之法
    院，應係編號 2所示之臺灣高等法院臺中分院，有相關判決
    及臺灣高等法院被告前案紀錄表可稽。依首開說明，本件定
    應執行刑案件應由臺灣高等檢察署臺中檢察分署檢察官聲請
    臺灣高等法院臺中分院裁定之，方屬適法。惟檢察官不察，
    誤向原審即臺灣嘉義地方法院聲請裁定，原審未從程序上駁
    回其聲請，竟為實體上定執行刑之裁定，自屬違背法令。案
    經確定，且於被告不利，非常上訴意旨執以指摘，為有理由
    ，應由本院將原裁定撤銷，並駁回檢察官之聲請，以資救濟
    。
據上論結，應依刑事訴訟法第447條第1項第1款，判決如主文。
中    華    民    國   110    年    10    月    20    日
                  刑事第九庭審判長法  官  鄧  振  球  
                                  法  官  楊  力  進  
                                  法  官  汪  梅  芬  
                                  法  官  江  翠  萍  
                                  法  官  宋  松  璟  
本件正本證明與原本無異
                                  書記官
中    華    民    國   110    年    10    月    26    日